最高法院刑事判決　　　　　　　　　 111年度台上字第2745號
上　訴　人　梁哲豪



上列上訴人因違反毒品危害防制條例案件，不服臺灣高等法院中
華民國111 年3 月16日第二審判決（111 年度上訴字第12號，起
訴案號：臺灣桃園地方檢察署110 年度偵字第9860號），提起上
訴，本院判決如下：
    主  文
上訴駁回。
    理  由
一、按刑事訴訟法第377 條規定，上訴於第三審法院，非以判決
    違背法令為理由，不得為之。是提起第三審上訴，應以原判
    決違背法令為理由，係屬法定要件。如果上訴理由書狀並未
    依據卷內訴訟資料，具體指摘原判決不適用何種法則或如何
    適用不當，或所指摘原判決違法情事，顯與法律規定得為第
    三審上訴理由之違法情形，不相適合時，均應認其上訴為違
    背法律上之程式，予以駁回。
二、本件原判決綜合全案證據資料，本於事實審法院採證認事之
    職權，認定上訴人梁哲豪有如其事實欄所載販賣第三級毒品
    愷他命犯行，因而維持第一審論處上訴人犯販賣第三級毒品
    罪刑，以及諭知相關沒收之判決，駁回上訴人在第二審之上
    訴。已詳為敘述其所憑之證據及認定之理由（上訴人於警詢
    、檢察官訊問、第一審及原審審理時均坦承犯行，並未提出
    否認犯罪之辯解），核其所為論斷說明，俱有卷內證據資料
    可資覆按，從形式上觀察，原判決並無足以影響其判決結果
    之違法情形存在。
三、上訴人上訴意旨略以：
    上訴人係擔任販賣毒品俗稱「小蜜蜂」之角色，並非核心人
    物，所生危害不若大量並長期販賣毒品之大盤、中盤毒梟。
    倘科以所犯毒品危害防制條例第4 條第3 項販賣第三級毒品
    罪，經適用同條例第17條第2 項規定予以減輕其刑後之法定
    最低度刑，仍嫌過重，客觀上足以引起一般之同情，其犯罪
    情狀顯可憫恕，應符合刑法第59條之酌量減輕其刑規定，原
    判決未依上述規定酌量減輕其刑，顯有違誤。
四、惟按：
    刑法第59條所規定之酌量減輕其刑，必其犯罪另有特殊之原
    因、環境或背景，在客觀上足以引起一般之同情，且於法律
    上別無其他應減輕或得減輕其刑之事由，認即予以宣告法定
    最低度刑猶嫌過重者，始有其適用。至被告之一般犯罪情節
    及犯罪後態度等事項，僅屬刑法第57條所定在法定刑範圍內
    量刑時應予審酌之事項，苟非其犯罪具有特殊原因、環境或
    背景，在客觀上足堪憫恕者，尚難適用刑法第59條酌量減輕
    其刑之規定。
    原判決認上訴人所犯本件販賣第三級毒品罪，不適用刑法第
    59條之酌量減輕其刑規定，已詳為敘明其論斷之理由。又上
    訴意旨所指上訴人販賣愷他命之犯罪情狀，係屬刑法第57條
    所規定審酌科刑輕重之事項，並非犯罪另有特殊原因與環境
    或背景，而在客觀上足堪憫恕之事由，難認符合上述酌量減
    輕其刑規定。原判決未依上述規定酌量減輕其刑，不得任意
    指為違法。
五、本件上訴意旨，係就原審酌量減輕其刑職權之適法行使，漫
    事爭論，依首揭說明，與法律規定得為第三審上訴理由之違
    法情形不相適合。應認本件上訴為違背法律上之程式，予以
    駁回。
據上論結，應依刑事訴訟法第395條前段，判決如主文。
中    華    民    國   111   年    6    月     2      日
                  刑事第五庭審判長法  官  李  錦  樑  
                                  法  官  周  政  達  
                                  法  官  吳  淑  惠  
                                  法  官  錢  建  榮  
                                  法  官  林  孟  宜  
本件正本證明與原本無異
                                  書記官
中    華    民    國   111    年    6     月    7     日